【裁判字號】    96,交簡上,116
【裁判日期】    970219
【裁判案由】    過失傷害
【裁判全文】
臺灣臺南地方法院刑事判決           96年度交簡上字第116號
上  訴  人  臺灣臺南地方法院檢察署檢察官
被      告  甲○○
上列上訴人因被告過失傷害案件，不服本院中華民國96年5月29
日96年度交簡字第398號第一審判決（聲請簡易判決處刑案號：
臺灣臺南地方法院檢察署96年度調偵字第78號），提起上訴，本
院管轄之第二審合議庭判決如下：
    主  文
原判決撤銷。
甲○○因過失傷害人，處拘役肆拾日，減為拘役貳拾日，如易科
罰金，均以新臺幣壹仟元折算壹日。
   事實及理由
一、本院審理結果，認第一審簡易判決認事、用法及量刑均無不
    當，應予維持，並引用第一審簡易判決書記載之事實、證據
    及理由（如附件）。
二、原審以被告甲○○犯過失傷害罪，罪證明確，依刑事訴訟法
    第449條第1項前段、第454條第1項、刑法第284條第1項前段
    、第62條前段、第41條第1項前段，刑法施行法第1條之1第1
    項、第2項前段，量處如原判決主文所示之刑，本院經核原
    判決認事用法，並無不合，量刑亦稱妥適。惟按犯罪在中華
    民國96年4月24日以前者，除本條例另有規定外，經判處有
    期徒刑、拘役或罰金者，減其刑期或金額二分之一；又依本
    條例應減刑之罪，未經判決確定者，於裁判時，減其宣告刑
    。依前項規定裁判時，應於判決主文同時諭知其宣告刑及減
    得之刑，中華民國九十六年罪犯減刑條例第2條第1項第3款
    、第7條分別定有明文。查被告行為後，中華民國九十六年
    罪犯減刑條例業於96年7月4日公布，於同年月16日施行，被
    告犯罪時間在96年4月24日前，所犯合於中華民國九十六年
    罪犯減刑條例之減刑條件，於裁判時應減其宣告刑，原判決
    未及適用減刑規定，應予撤銷改判。
三、檢察官據告訴人即被害人之法定代理人丙○○之聲請提起本
    件上訴意旨略以：被告於肇事後不聞不問，不負醫療賠償，
    導致被害人生活拮据，被告無和解誠意，原判決僅處被告拘
    役40日，量刑過輕，請求將原判決撤銷，更為適當之判決等
    語。惟按量刑之輕重，係事實審法院得依職權自由裁量之事
    項，茍已斟酌刑法第57條各款所列情狀而未逾越法定刑度，
    則不得遽指為違法；又刑罰之量定屬法院自由裁量之職權行
    使，但仍應審酌刑法第57條所列各款事由及一切情狀，為酌
    量輕重之標準，並非漫無限制，在同一犯罪事實與情節，如
    別無其他加重或減輕之原因，下級法院量定之刑，亦無過重
    或失輕之不當情形，則上級法院對於下級法院之職權行使，
    原則上應予尊重（最高法院72年度臺上字第6696號判例、85
    年度臺上字第2446號判決意旨參照）。本件原審已審酌被告
    甲○○騎乘機車行經無號誌交岔路口，本應依道路交通安全
    規則第93條第1項第2款、第94條第3項之規定，減速慢行，
    作隨時停車之準備，並應注意車前狀況，隨時採取必要之安
    全措施，而依事故發生時天候晴、日間自然光線、路面舖裝
    柏油、乾燥無缺陷、亦無障礙物、視距良好等情況，應無不
    能注意之情事，竟疏未注意，撞及橫越道路未滿七歲之被害
    人蘇聖洋，致蘇聖洋受有左側脛骨骨折、頭部外傷、頭皮下
    挫傷瘀血、疑腦震盪等傷害等情，並審酌被告犯後自首坦承
    犯行、未曾有任何刑案前科紀錄，素行良好、國中畢業之智
    識程度、被害人所受傷勢及被害人之祖母羅方淑敏亦與有過
    失等一切情狀，量處被告拘役40日，尚難認原判決有裁量權
    濫用之違法或不當。
四、訊之被告固坦承迄未與告訴人丙○○就損害賠償部分達成和
    解，惟否認事發後對被害人不聞不問，辯稱：伊與父親在事
    發後有親至醫院探視被害人，並無不聞不問，伊原與告訴人
    丙○○達成賠償六萬元之合意，因伊母親已去世，父親失業
    ，伊任工讀生，月入僅一萬餘元，曾要求告訴人以分期方式
    給付賠償金，為告訴人所拒等語。按被告是否已經賠償被害
    人之損害，或是否有賠償之意，甚或是否已達成民事和解，
    雖亦為法院審酌被告刑罰輕重之考量因素，惟雙方是否達成
    民事和解，牽涉彼此之誠意、金額之多寡、雙方之財力、給
    付之方式等等，因素甚多，雖與被告犯罪後之態度有關，究
    非影響被告刑罰輕重之唯一因素。況本件肇事交岔路口並無
    行人穿越道，行人原不得穿越，肇事地點北側48公尺處設有
    行人穿越道，被害人蘇聖洋為未滿七歲之兒童，肇事當時偕
    同步行之祖母羅方淑敏負有照顧保護之責，其偕同被害人蘇
    聖洋違反道路交通安全規則第134條第1款、第139條之規定
    ，捨北側之行人穿越道而違規穿越道路，致蘇聖洋遭被告騎
    乘之機車撞傷，亦與有過失，已據原審於判決理由中說明綦
    詳，則被害人應承擔與有過失責任之損害自不宜全部轉嫁被
    告。又被害人原可循民事訴訟途徑請求損害賠償，若法院單
    以被告尚未賠償被害人，以刑事重判為制壓被告屈服另一方
    民事賠償請求之手段，亦非妥適，是本件尚難認原審量刑有
    輕縱之情事，上訴意旨指陳原審判決量刑過輕，為無理由，
    應予駁回。此外，復查無其他可資加重所科刑度之事由，原
    審量刑既無違誤，檢察官上訴意旨指摘原審量刑過輕，為無
    理由，然原判決既有上述未及減刑之違法，仍屬無可維持，
    應由本院將原判決撤銷改判。
五、爰審酌被告未曾有任何刑案前科紀錄，有台灣高等法院被告
    前案紀錄表在卷足憑，並審酌被告前述過失情節，犯後自首
    坦承犯行，迄未與告訴人達成和解暨證人羅方淑敏與有過失
    之情節等一切情狀，量處如主文第二項所示之刑，再依中華
    民國九十六年罪犯減刑條例之規定，減其宣告刑二分之一，
    並諭知易科罰金之折算標準。
六、據上論結，應依刑事訴訟法第455條之1第1項、第3項、第
    369條第1項前段、第364條、第373條、第299條第1項前段，
    刑法第284條第1項前段、第62條前段、第41條第1項前段，
    刑法施行法第1條之1第1項、第2項前段，中華民國九十六年
    罪犯減刑條例第2條第1項第3款、第7條，判決如主文。
本案經檢察官乙○○到庭執行職務。
中    華    民    國    97    年    2     月    19    日
                  刑事第五庭  審判長法  官  沈揚仁
                                    法  官  林欣玲
                                    法  官  林逸梅
以上正本證明與原本無異。
不得上訴。
                                    書記官  葉仲文
中    華    民    國    97    年    2     月    21    日
附錄本案論罪科刑法條全文：
中華民國刑法第284條第1項（過失傷害罪）
因過失傷害人者，處6月以下有期徒刑、拘役或5百元以下罰金，
致重傷者，處1年以下有期徒刑、拘役或5百元以下罰金。


司法院資訊處製作；財團法人民間司法改革基金會備份。
